臺北高等行政法院裁定
　　　　　　　　　　　　　　　　　　 94年度停字第00071號
聲　請　人　甲○○
　　　 送達代收人　乙○○
相　對　人　臺北縣政府警察局
代　表　人　黃茂穗（局長）住同上
訴訟代理人　丙○○
　　　　　　丁○○
上列當事人間因限制出境事件，聲請人聲請停止原處分之執行，
本院裁定如下：
　　主  文
聲請駁回。
聲請程序費用由聲請人負擔。
　　理  由
一、按「於行政訴訟起訴前，如原處分或決定之執行將發生難於
    回復之損害，且有急迫情事者，行政法院亦得依受處分人或
    訴願人之聲請，裁定停止執行，但於公益有重大影響者，不
    在此限。」為行政訴訟法第116條第3項所明定。而所謂急迫
    情事係指其情況緊急，非即時由行政法院予以處理，則難以
    救濟，亦即因非可歸責於受處分人之事由，未向訴願機關申
    請停止執行，僅向行政法院聲請，若由行政法院逕予駁回，
    由聲請人再向訴願機關申請停止執行，則時間緊迫原處分將
    執行完畢難以救濟而言。又行政法院是否准許停止執行，仍
    應視原處分或決定之執行，是否發生難於回復之損害，有急
    迫情事，且停止執行對於公益無重大影響者為斷。
二、本件聲請意旨略以：
（一）聲請人自得知感染愛滋病毒以來並未接獲相關單位給予通
      知需要出國之處分，直至民國（下同）94年6月23日收到
      戶籍所在地郵局通知有一掛號函前往領件時始收到臺北縣
      政府警察局限令出國處分書 (94年6月14日北縣警外字第
      094008283號)，並依據外國人停留及永久居留辦法第15條
      規定，限令聲請人於2005年6月25日前出國。然，聲請人
      乃同年6月23日，收到該限令出國處分書，根據外國人停
      留及永久居留辦法第15條: 「...... (前略)，主管機關
      得限令外國人接到通知後7日內出國。」，因此聲請人接
      到限令出國處分書7日內出國之處分日期，實為94年6月30
      日。
（二）又依後天免疫缺乏症候群防治條例第14條之1第1項規定:
      「依前條第2項規定出國 (境)者，如係在臺停留或居留期
      間受本國籍配偶傳染或於本國醫療過程中感染，得於出國
      （境）後於6個月內，以書面提出申覆; 其次數，以一次
      為限。」聲請人回想可能感染之因乃受本國籍配偶所傳染
      ，故擬向行政院衛生署提出申覆申請，然前述行政院衛生
      署要求聲請人先行離境，方能提出申覆一節，實為過當。
      緣後天免疫缺乏症候群防治條例第14條之1條文規定顯然
      是否要求申覆人離境再提申覆，雖屬行政院衛生署之行政
      裁量權殆無疑問，惟行政院衛生署對申覆申請所需檢附的
      證明文件，因涉及傳染之科學證據 (如夫感染於妻且人類
      免疫缺乏病毒HlV基因分型及基因序列分析等支持其同源
      性)，實必要聲請人在臺配合始能完成抽血檢驗程序提出
      。因此，聲請人為完成申覆之申請所需備齊之證據提供，
      實無法於原處分機關所要求出國之期限內出境。
（三）衡諸聲請人固為愛滋感染者，然其之罹病乃遭我國籍夫婿
      感染，卻只因聲請人不具我國國籍，即被迫承擔所有加諸
      之行政處分，其之遭遇，實與我行政程序法所揭櫫之誠信
      原則有違。再者，聲請人若依期離境或遭強制出境，則無
      可能親自於行政法庭上，為不服台北縣政府警察局處分一
      節提出申辯更無法向行政院衛生署提供申覆所需證明文件
      ，此乃行政機制層層牽連後，產生對人民蒞庭申辯等基本
      權利剝奪之實質結果，聲請人為求盡力保障自身權益，同
      時維護法治規定，乃提出聲請裁定准予停止原處分之執行
      等語。
三、查聲請人雖未先向訴願機關申請停止原處分之執行，即向本
    院聲請停止執行，然本件原處分要求聲請人於94年6月25日
    前出國，則聲請人於該日後有隨時遭執行強制出境之可能，
    若由本院逕予駁回，由聲請人再向訴願機關申請停止原處分
    之執行，則時間緊迫，原處分將有執行完畢難以救濟之情形
    。因而本件聲請人雖未先向訴願機關聲請停止原處分之執行
    ，即向本院聲請停止執行，其聲請應認合法。
四、按本件聲請人主張若依期限出境或遭強制出境，則將無法於
    行政法庭上為不服相對人處分一節提出申辯，更無法向行政
    院衛生署提供申覆所需證明文件，造成聲請人權利難以回復
    之損害云云。惟按後天免疫缺乏症候群防治條例第1條規定
    「為防止後天免疫缺乏症候群之感染、蔓延及維護國民健康
    ，特制定本條例；本條例未規定者，適用其他法律之規定。
    」第14條第1項及第2項規定「中央衛生主管機關對入國（境
    ）停留達3個月以上或居留之外國人、大陸地區人民、香港
    或澳門居民，得採行檢查措施，或要求其提出最近3個月內
    人類免疫缺乏病毒抗體之檢驗報告。」「前項檢查或檢驗結
    果呈陽性反應者，中央衛生主管機關應通知外交部或內政部
    撤銷或廢止其簽證或停留、居留許可並令其出國（境）。」
    第14條之1規定：「前條第2項規定出國（境）者，如係在臺
    停留或居留期間受本國籍配偶傳染或於本國醫療過程中感染
    ，得於出國（境）後於6個月內，以書面提出申覆；其次數
    ，以一次為限。」是對人類免疫缺乏病毒之居留外國人，法
    律規定應撤銷或廢止其居留許可，即使其受本國籍配偶傳染
    或於本國醫療過程中感染而得提出申覆，亦是以其出境後始
    得為之，由此可見對感染人類免疫缺乏病毒之居留外國人執
    行限期令其出境處分，具有防止人類免疫缺乏病毒蔓延以維
    護國民健康之重大公共利益，且如予停止執行，自對公益有
    重大影響，應不予准許。原處分係因聲請人感染人類免疫缺
    乏病毒，經行政院衛生署疾病管制局94年6月8日署授疾字第
    0940000404號函通知，經相對人依入出國及移民法第17條第
    1項第8款、第13款及第34條第2款及外國人停留居留及永久
    居留辦法第15條規定作成，有原處分書及衛生署上開函附卷
    可稽，聲請人亦不爭其確感染人類免疫缺乏病毒。從而，原
    處分之執行，有防止我國人類免疫缺乏病毒蔓延之重大公共
    利益，如予停止執行，對公益有重大影響，其所主張之停止
    執行理由，均無可採，應不予准許。又本件聲請人迄94年7
    月6日本院訊問相對人止，尚未執行，經相對人陳述在卷，
    併此敘明。
五、依行政訴訟法第104條、民事訴訟法第95條、第78條，裁定
    如主文。
中　　華　　民　　國　　94　　年　 　7　　月　　8　　 日
                             第五庭審判長法  官   張瓊文
                                         法  官　 劉介中
                                         法  官　 黃清光
上為正本係照原本作成。
如不服本裁定，應於送達後10日內向本院提出抗告狀（須按他造
人數附繕本）。
中　　華　　民　　國　　94　　年　 　7　　月　　8　　 日
                                         書記官   楊子鋒
